---
title: "CodigoFuenteProyecto"
author: "Salvador P"
date: "`r Sys.Date()`"
output:
  pdf_document: default
  word_document: default
---

```{r setup, include=FALSE}
knitr::opts_chunk$set(echo = TRUE)

```


```{r}
library(markovchain)
library(ggplot2)
```

##Se tomaron los datos del estado de clima de los meses de Enero y Noviembre del 2023 en Saltillo, Coahuila, siendo los datos los siguientes. 334 en total.

```{r}
# Estados:
## 0: soleado
## 1: nublado
## 2: lluvioso
## 3: tormenta
datos = c(0,1,1,0,0,0,0,1,1,1,0,1,1,0,0,0,0,0,0,1,2,1,1,1,0,1,1,1,1,0,0,  

1,1,0,0,1,0,1,1,0,0,0,2,1,0,1,0,0,1,1,0,1,1,1,1,1,0,1,1,

0,0,0,0,1,0,1,1,1,1,1,1,1,1,1,1,0,1,1,1,1,0,1,0,0,0,1,1,1,1,1,  

2,1,1,2,1,1,1,1,1,0,1,1,1,1,1,2,0,0,1,0,1,1,1,1,1,1,3,2,1,1,

1,1,0,1,1,2,1,2,1,2,0,3,2,2,2,2,1,3,3,1,1,1,2,2,2,1,1,3,2,3,2,   
0,2,2,2,2,1,0,0,0,2,0,0,1,1,2,0,1,1,1,2,0,2,2,0,0,1,2,2,2,2,   
2,1,2,2,2,2,2,2,2,2,0,2,2,0,2,2,3,0,2,2,2,2,2,1,1,1,2,2,3,1,0,   

2,3,2,2,0,0,0,0,2,1,1,2,2,2,2,2,2,2,3,2,2,1,1,1,2,2,2,1,1,1,2,

2,3,2,1,1,1,1,1,0,1,1,2,1,2,1,2,1,1,1,1,2,2,0,2,2,1,1,2,0,2,

2,2,2,2,2,1,1,1,1,1,1,1,2,0,0,2,2,0,1,2,2,3,0,0,0,1,0,0,0,0,0,

2,0,0,1,0,0,0,0,1,1,1,1,1,1,0,0,1,0,0,0,0,0,0,0,2,1,1,2,1,0)



```

#Definición de la matriz de transición

$$
P = 
\begin{bmatrix}
P(Soleado|Soleado) & P(Nublado|Soleado) & P(Lluvioso|Soleado) & P(Tormenta|Soleado) \\
P(Soleado|Nublado) & P(Nublado|Nublado) & P(Lluvioso|Nublado) & P(Tormenta|Nublado) \\
P(Soleado|Lluvioso) & P(Nublado|Lluvioso) & P(Lluvioso|Lluvioso) & P(Tormenta|Lluvioso) \\
P(Soleado|Tormenta) & P(Nublado|Tormenta) & P(Lluvioso|Tormenta) & P(Tormenta|Tormenta) 
\end{bmatrix}
$$
# Donde P(X/Y) representa la probabilidad de transición del estado Y al estado X.

# Después de la recopilación de datos hacemos un conteo de los posibles cambios de estados partiendo de un día soleado.
```{r}
##Se contaran las veces que siga soleado al dia siguiente, 
##Las veces que de soleado cambió a nublado, de soleado a ##lluvioso y de soleado a tormenta.
conteo0 = c(0, 0, 0, 0)
for(i in c(11:334)){
  if(datos[i-1]==0){
    if(datos[i]==0) conteo0[1]=conteo0[1]+1
    if(datos[i]==1) conteo0[2]=conteo0[2]+1
    if(datos[i]==2) conteo0[3]=conteo0[3]+1
    if(datos[i]==3) conteo0[4]=conteo0[4]+1
  }
}
```
  
# Se hace el mismo conteo para los demás cambios de estados.
```{r}
conteo1 = c(0, 0, 0, 0)
for(i in c(11:334)){
  if(datos[i-1]==1){
    if(datos[i]==0) conteo1[1]=conteo1[1]+1
    if(datos[i]==1) conteo1[2]=conteo1[2]+1
    if(datos[i]==2) conteo1[3]=conteo1[3]+1
    if(datos[i]==3) conteo1[4]=conteo1[4]+1
  }
}

conteo2 = c(0, 0, 0, 0)
for(i in c(11:334)){
  if(datos[i-1]==2){
    if(datos[i]==0) conteo2[1]=conteo2[1]+1
    if(datos[i]==1) conteo2[2]=conteo2[2]+1
    if(datos[i]==2) conteo2[3]=conteo2[3]+1
    if(datos[i]==3) conteo2[4]=conteo2[4]+1
  }
}

conteo3 = c(0, 0, 0, 0)
for(i in c(11:334)){
  if(datos[i-1]==3){
    if(datos[i]==0) conteo3[1]=conteo3[1]+1
    if(datos[i]==1) conteo3[2]=conteo3[2]+1
    if(datos[i]==2) conteo3[3]=conteo3[3]+1
    if(datos[i]==3) conteo3[4]=conteo3[4]+1
  }
}
```
##Despues normaliza los conteos de transición para cada estado climático.  Línea por línea:

##n = sum(conteo0): Calcula la suma de los conteos de transición para el estado 0 (soleado). Es decir, suma las veces que el estado 0 cambió a otros estados.

##conteo0[1]=conteo0[1]/n: Normaliza la frecuencia de transición del estado 0 al estado 0 (soleado a soleado) dividiendo el conteo de esta transición por el total de transiciones desde el estado 0.

##conteo0[2]=conteo0[2]/n: Hace lo mismo que el paso anterior pero para la transición del estado 0 al estado 1 (soleado a nublado).

##conteo0[3]=conteo0[3]/n: Normaliza la frecuencia de transición del estado 0 al estado 2 (soleado a lluvioso).

##conteo0[4]=conteo0[4]/n: Normaliza la frecuencia de transición del estado 0 al estado 3 (soleado a tormenta).

```{r}
n = sum(conteo0)
conteo0[1]=conteo0[1]/n
conteo0[2]=conteo0[2]/n
conteo0[3]=conteo0[3]/n
conteo0[4]=conteo0[4]/n

n = sum(conteo1)
conteo1[1]=conteo1[1]/n
conteo1[2]=conteo1[2]/n
conteo1[3]=conteo1[3]/n
conteo1[4]=conteo1[4]/n

n = sum(conteo2)
conteo2[1]=conteo2[1]/n
conteo2[2]=conteo2[2]/n
conteo2[3]=conteo2[3]/n
conteo2[4]=conteo2[4]/n

n = sum(conteo3)
conteo3[1]=conteo3[1]/n
conteo3[2]=conteo3[2]/n
conteo3[3]=conteo3[3]/n
conteo3[4]=conteo3[4]/n
```
  
##Sacamos los porcentajes dada la siguiente formula: p(x) = conteos/n
```{r}
statesNames = c("Soleado", "Nublado", "Lluvioso", "Tormenta")
mc_p = new("markovchain", transitionMatrix = matrix(c(conteo0, conteo1, conteo2, conteo3),byrow=TRUE, 
nrow=4, dimnames=list(statesNames, statesNames)))

print(mc_p)
plot(mc_p)

```

#Esta matriz muestra las probabilidades de transición entre los estados climáticos Soleado, Nublado, Lluvioso y Tormenta. Cada fila representa el estado inicial y cada columna representa la probabilidad de pasar a otro estado.

$$
P =\begin{bmatrix} 0.488 & 0.333 & 0.167 & 0.012 \\
0.199 & 0.603 & 0.176 & 0.022 \\
0.163 & 0.250 & 0.511 & 0.076 \\
0.076 & 0.167 & 0.583 & 0.083
\end{bmatrix} 
$$


#Hemos creado una función para aleatoriamente con las probabilidades cargadas, se estima el clima del siguiente día.
```{r}
estimarClima <- function(climaAnterior){
  aleatorio = runif(1)
  climaAnterior = climaAnterior+1
  if(aleatorio<sum(mc_p[climaAnterior][1:1])){
    return(0)
  }
  else if(aleatorio<sum(mc_p[climaAnterior][1:2])){
    return(1)
  }
  else if(aleatorio<sum(mc_p[climaAnterior][1:3])){
    return(2)
  }
  else if(aleatorio<sum(mc_p[climaAnterior][1:4])){
    return(3)
  }
}
```
  
##Se supondra del estado que empieze, calcular aleatoriamente con las probabilidades de la cadena de markov, (Este no siempre será el mismo).
```{r}
##Recuerda que:

## 0: Soleado
## 1: Nublado
## 2: Lluvioso
## 3: Tormenta
print(estimarClima(0))
print(estimarClima(1))
print(estimarClima(2))
print(estimarClima(3))
```




```{r}
# Crear una función para simular la cadena de Markov por un número 
#específico de días usando temporalidad.

simularClima <- function(dias, climaInicial = 0) {
  climaActual <- climaInicial
  historial <- c(climaActual)
  
  for (i in 1:(dias - 1)) {  #Bucle para asegurar que la longitud sea 'dias'.
    climaActual <- estimarClima(climaActual)
    historial <- c(historial, climaActual)
  }
  
  return(historial)
}
```

```{r}
# Utilizar la función para simular 31 días de clima basado en la cadena de Markov usando temporalidad:
historialSimuladoSoleado <- simularClima(31, climaInicial = 0)
print("Suponiendo que hoy ha sido un día soleado:")
print(historialSimuladoSoleado)

historialSimuladoNublado <- simularClima(31, climaInicial = 1)
print("Suponiendo que hoy ha sido un día nublado:")
print(historialSimuladoNublado)

historialSimuladoLluvioso <- simularClima(31, climaInicial = 2)
print("Suponiendo que hoy ha sido un día lluvioso:")
print(historialSimuladoLluvioso)

historialSimuladoTormenta <- simularClima(31, climaInicial = 3)
print("Suponiendo que hoy ha sido un día de tormenta:")
print(historialSimuladoTormenta)

```


```{r}
# Función para obtener el conteo con todos los estados
obtenerConteo <- function(historial) {
  estados <- c(0, 1, 2, 3)
  conteo <- table(factor(historial, levels = estados))
  conteo[as.character(estados)] <- conteo[as.character(estados)]
  return(conteo)
}

# Función para obtener el gráfico con todos los estados
obtenerConteoYPlot <- function(historial, titulo) {
  conteo <- obtenerConteo(historial)
  datosConteo <- data.frame(
    Estado = as.factor(names(conteo)),
    Conteo = as.numeric(conteo)
  )
  ggplot(datosConteo, aes(x = Estado, y = Conteo, fill = Estado)) +
    geom_bar(stat = "identity") +
    geom_text(aes(label = Conteo), position = position_stack(vjust = 0.5), size = 3) +  
    labs(title = titulo, x = "Estado Climático", y = "Conteo") +
    theme_minimal()
}

# Obtener conteo y plotear para cada simulación
plotSoleado <- obtenerConteoYPlot(historialSimuladoSoleado, "Simulación de si el día empieza en soleado; Estado 0")
plotNublado <- obtenerConteoYPlot(historialSimuladoNublado, "Simulación de si el día empieza en nublado; Estado 1")
plotLluvioso <- obtenerConteoYPlot(historialSimuladoLluvioso, "Simulación de si empieza en día lluvioso; Estado 2")
plotTormenta <- obtenerConteoYPlot(historialSimuladoTormenta, "Simulación de si empieza en día de tormenta; Estado 3")

# Mostrar los gráficos
print(plotSoleado)
print(plotNublado)
print(plotLluvioso)
print(plotTormenta)

```


```{r}
# Función para obtener el conteo con todos los estados
obtenerConteo <- function(historial) {
  # Crear un vector con los estados posibles:
  estados <- c(0, 1, 2, 3)
  
  # Obtener el conteo para cada estado:
  conteo <- table(factor(historial, levels = estados))
  
  # Convertir a un vector con todos los estados:
  conteo[as.character(estados)] <- conteo[as.character(estados)]
  return(conteo)
}

# Función para obtener el gráfico con todos los estados:
obtenerConteoYPlot <- function(historial, titulo) {
  conteo <- obtenerConteo(historial)
  
  # Crear un marco de datos con todos los estados:
  datosConteo <- data.frame(
    Estado = as.factor(names(conteo)),
    Conteo = as.numeric(conteo)
  )
  
  # Trazar el gráfico con todos los estados
  ggplot(datosConteo, aes(x = Estado, y = Conteo, fill = Estado)) +
    geom_bar(stat = "identity") +
    geom_text(aes(label = Conteo), position = position_stack(vjust = 0.5), size = 3) +  
    labs(title = titulo,
         x = "Estado Climático",
         y = "Conteo") +
    theme_minimal()
}

# Obtener el conteo para cada simulación
conteoSoleado <- obtenerConteo(historialSimuladoSoleado)
conteoNublado <- obtenerConteo(historialSimuladoNublado)
conteoLluvioso <- obtenerConteo(historialSimuladoLluvioso)
conteoTormenta <- obtenerConteo(historialSimuladoTormenta)



# Calcular el total y promedio para todos los estados
totalEstados <- conteoSoleado + conteoNublado + conteoLluvioso + conteoTormenta
promedioEstados <- totalEstados / 4

# Crear un marco de datos con todos los estados para el gráfico
datosTotales <- data.frame(
  Estado = as.factor(names(totalEstados)),
  Total = as.numeric(totalEstados),
  Promedio = as.numeric(promedioEstados)
)

# Trazar el gráfico con todos los estados
ggplot(datosTotales, aes(x = Estado)) +
  geom_bar(aes(y = Total, fill = "Total"), stat = "identity") +
  geom_bar(aes(y = Promedio, fill = "Promedio"), stat = "identity") +
  geom_text(aes(y = Total, label = Total), position = position_stack(vjust = 0.5), size = 3) + 
  geom_text(aes(y = Promedio, label = round(Promedio, 2)), position = position_stack(vjust = 0.5), size = 3) +
  labs(title = "Total y Promedio de Estados en las 4 simulaciones",
       x = "Estado Climático",
       y = "Conteo") +
  theme_minimal() +
  scale_fill_manual(values = c("Total" = "blue", "Promedio" = "green"))

```







